臺灣臺北地方法院民事裁定
111年度司繼字第853號
聲  請  人  呂美霞  



關  係  人  國軍退除役官兵輔導委員會

法定代理人  馮世寬  
上列聲請人聲請選任被繼承人劉峰能之遺產管理人事件，本院裁
定如下：
    主  文
聲請駁回。
聲請程序費用由聲請人負擔。
    理  由
一、按現役軍人或退除役官兵死亡而無繼承人、繼承人有無不明
    或繼承人因故不能管理遺產者，由主管機關管理其遺產；前
    項遺產事件，在本條例施行前，已由主管機關處理者，依其
    處理；第一項遺產管理辦法，由國防部及行政院國軍退除役
    官兵輔導委員會分別擬訂，報請行政院核定後發布之。臺灣
    地區與大陸地區人民關係條例68條第1 項、第2 項、第3 項
    分別定有明文。次按退除役官兵死亡無人繼承遺產，依退除
    役官兵死亡無人繼承遺產管理辦法（下稱本辦法）之規定辦
    理；本辦法所稱退除役官兵死亡無人繼承遺產，係指退除役
    官兵死亡，無繼承人、繼承人有無不明或繼承人因故不能管
    理之遺產；亡故退除役官兵遺產，除設籍於行政院國軍退除
    役官兵輔導委員會所屬安養機構者，由該安養機構為遺產管
    理人外；餘由設籍地輔導會所屬之退除役官兵服務機構為遺
    產管理人。退除役官兵死亡無人繼承遺產管理辦法第2 條、
    第3 條、第4 條亦著有規定。
二、本件聲請意旨略以：聲請人所有座落於桃園市○○區○○段000
    地號土地為袋地，而聲請人所提通行方案通過被繼承人所有
    之桃園市○○區○○段000地號土地，自屬利害關係人。而經聲
    請人向桃園○○○○○○○○○調取相對人戶謄，得知被繼承人劉峰
    能於民國87年8月29日死亡，相對人父、母不詳，在臺查無
    配偶、子女，致聲請人無法對其遺產行使權利，為利民事訴
    訟程序之續行，爰依法請求選任被繼承人之遺產管理人等語
    。
三、查聲請人之主張，固據其提出除戶謄本、臺灣桃園地方法院
    民事庭通知書、土地謄本等為證。惟查被繼承人劉峰能具有
    退除役官兵之身分，此有國軍退除役官兵輔導委員會111年5
    月10日輔統字第1110034299號函在卷可稽，復經本院依職權
    向臺北○○○○○○○○○函查被繼承人之繼承人戶籍資料，據回覆
    查無被繼承人之繼承人戶籍資料，有臺北○○○○○○○○○111年4
    月18日北市安戶資字第1116004296號函附卷可參。是依前揭
    法條規定，應由其設籍於國軍退除役官兵輔導委員會所屬之
    退除役官兵服務機構，即國軍退除役官兵輔導委員會臺北市
    榮民服務處為被繼承人劉峰能之法定遺產管理人。從而，聲
    請人再為聲請選任其遺產管理人，核無必要，應予駁回。爰
    裁定如主文。
四、如對本裁定抗告須於裁定送達後10日內向本院提出抗告狀，
    並繳納抗告費新臺幣1,000元。
中　　華　　民　　國   111    年    5     月    12    日
               家事法庭  司法事務官  黃正諭